【裁判字號】    97,自,7
【裁判日期】    970822
【裁判案由】    加重誹謗
【裁判全文】
臺灣臺北地方法院刑事判決               96年度自字第168號
自  訴  人  甲○○
代  理  人  徐玉蘭律師
被      告  裴  偉
            黎慕慈
                    外僑居留證.
                      樓
            邱銘輝
                      樓
            丙○○
上列4人共同
選任辯護人  施竣中律師
            張晴玲律師
上列被告等因加重誹謗案件，經自訴人提起自訴及追加自訴，本
院判決如下：
    主  文
裴偉、黎慕慈、邱銘輝、丙○○均無罪。
    理  由
壹、自訴及追加自訴意旨略以：被告裴偉係出版商「香港商壹傳
    媒出版有限公司臺灣分公司」（下稱壹傳媒出版公司）之負
    責人，並擔任該公司所發行「壹週刊」雜誌之社長兼總編輯
    ，被告黎慕慈、邱銘輝為該雜誌之執行副總編輯，被告丙○
    ○則為該雜誌Ｂ本（娛樂內容）之副總編輯及娛樂組組長，
    渠等4 人分別職司「壹週刊」雜誌Ｂ本所刊載文章內容之查
    證、審稿、照片挑選及文章刊載與否、標題設定、頭條封面
    等決策工作。被告4 人均明知自訴人為國內歌唱團體「S.H.
    E 」3 名成員之一，藝名「Selina」，且「S.H.E 」之形象
    清新，深受廣大歌迷喜愛，及自訴人因知本身為知名藝人，
    言行舉止為眾所矚目之焦點，向來謹言慎行，潔身自愛，除
    與家人或密友互贈禮物外，絕不收受他人餽贈之名貴財物，
    更鄙視以金錢交換愛情之拜金作風，在演藝圈之形象均屬正
    派、健康之評價。詎渠等竟共同意圖散布於眾，於民國96年
    8 月16日出刊之「壹週刊」雜誌第325 期Ｂ本（下稱系爭壹
    週刊雜誌）封面、第6 頁目錄及第34至38頁「娛樂大代誌」
    之報導內容中，未經查證屬實，即以「收佼佼（按即黃子佼
    ）百萬名車，Selina轉勾王力宏」之文字為報導標題，並刊
    登自訴人與王力宏共舞、黃子佼、自訴人各與上開名車之照
    片，佐以「王力宏‧‧‧，最近又傳出他因與Selina〈甲○
    ○〉合唱情歌〈你是我心內的一首歌〉，互相煞到對方，在
    此同時，Selina卻接收了佼佼的百萬BMW 名車代步，周旋在
    兩男之間。」之文字，內文則以「‧‧‧但苦追Selina多時
    的黃子佼〈佼佼〉，卻陷入『多情總被無情傷』的漩渦，為
    對Selina示好，佼佼除跟任爸搏交情，還把BMW120i 跑車，
    轉給Selina駕駛。」、「佼佼友人透露，佼佼對朋友大方慷
    慨，對情人更是花錢不眨眼。有人指出，佼佼和小S 論及婚
    嫁前，就大手筆請小S 跟家人旅遊，及幫小S 出遊學費用。
    這次對Selina依舊秉持大方原則，雖然BMW120i 才買了一年
    多，卻願意以車討好Selina，自己改買另一部Benz代步。」
    、「‧‧‧就從三月開始，Selina跟佼佼逐漸冷淡時，佼佼
    立刻獻上才買了一年多的BMW ，想挽回Selina。只是Selina
    對佼佼仍保持距離，雖有聯絡卻沒有再公開約會，而當王力
    宏看上她後，Selina更難免心動。」、「王力宏五月欽點Se
    lina合唱『你是我心內的一首歌』時，兩人只能說是『點頭
    之交』。由於配唱的錄音室就位於王力宏的家，兩人互動日
    漸親暱，Selina平日有點小三八，一見到王立宏就秀氣起來
    。‧‧‧當晚兩人被告知座位未在一起，還默契十足的要求
    換座位，最後在沒有媒體拍攝後，如願坐在一起。‧‧‧Se
    lina藉著和王力宏搞曖昧，彌補和羅志祥〈小豬〉二度分手
    的痛苦‧‧‧。」等聳動標題及文字，搭配相關圖片，不實
    指摘自訴人因情愛關係，無償收受黃子佼BMW 二手名車（下
    稱系爭BMW120i 跑車），卻轉而與王力宏勾搭等足以毀損自
    訴人名譽之事，再分別派送該期雜誌至各大書局、便利商店
    等地，對外販售而散佈前開文字，指摘、傳述上開足以毀損
    自訴人名譽之事予不特定人，使一般讀者乍看上開標題，不
    待閱讀內容，即先入為主，誤認自訴人係一男女關係複雜、
    崇尚金錢之人，而有一方面收受黃子佼餽贈之百萬名車，另
    一方面卻背叛黃子佼，轉而勾搭王力宏之「劈腿」行為，致
    自訴人長久建立之形象及名譽嚴重受損；且被告丙○○於系
    爭「壹週刊」雜誌出刊前一日，曾囑咐該週刊所屬娛樂組記
    者丁○○以電話向自訴人所屬華研國際音樂股份有限公司（
    下稱華研音樂公司）宣傳部經理乙○○查證實情，經乙○○
    向自訴人確認後，據實轉告丁○○，並鄭重要求被告等不得
    任意為與實情不符之報導，而被告等仍執意為之，顯見被告
    等均有誹謗自訴人名譽之犯意，因認被告等共同涉犯刑法第
    310 條第2 項之加重誹謗罪嫌。
貳、證據能力部分：
    本件認定事實所引用之本件卷內所有證據資料（包括人證與
    文書證據、物證等證據），並無證據證明係公務員違背法定
    程序所取得，而卷內之文書證據亦無刑事訴訟法第159 條之
    4 之顯有不可信之情況與不得作為證據之情形，且兩造就上
    開證據均不爭執其證據能力（見本院96年度自字第168 號卷
    (一)第280 頁、第336 頁），經本院審酌後，認以之作為本件
    證據，均屬適當，則依刑事訴訟法第159 條至第159 條之5
    之規定，上開證據均有證據能力。
參、實體部分：
一、按犯罪事實應依證據認定之，無證據不得認定犯罪事實；不
    能證明被告犯罪者，應諭知無罪之判決，刑事訴訟法第154
    條第2 項、第301 條第1 項分別定有明文。再認定被告有罪
    之事實，應憑證據，如未能發現相當之證據，或證據不足以
    證明，自不能以推測或擬制之方法，以為裁判之基礎；認定
    犯罪事實所憑之證據，雖不以直接證據為限，間接證據亦包
    括在內，惟無論直接或間接證據，其為訴訟上之證明，須達
    於通常一般之人均不致有所懷疑，而得確信其為真實之程度
    者，始得據為有罪之認定，倘其證明尚未達到此一程度，而
    有合理之懷疑存在時，尚難為有罪之認定基礎；苟積極證據
    不足以為不利於被告事實之認定，即應為有利於被告之認定
    ，更不必有何有利之證據（最高法院30年上字第816 號、40
    年臺上字第86號、76年臺上字第4986號判例意旨參照）。次
    按為貫徹無罪推定原則，檢察官對於被告之犯罪事實，應負
    實質舉證責任。刑事訴訟法修正後第161 條第1 項規定「檢
    察官就被告犯罪事實，應負舉證責任，並指出證明之方法。
    」明訂檢察官舉證責任之內涵，除應盡「提出證據」之形式
    舉證責任（參照刑事訴訟法修正前增訂第163 條之立法理由
    謂「如認檢察官有舉證責任，但其舉證，仍以使法院得有合
    理的可疑之程度為已足，如檢察官提出之證據，已足使法院
    得有合理的可疑，其形式的舉證責任已盡」）外，尚應「指
    出其證明之方法」，用以說服法院，使法官「確信」被告犯
    罪構成事實之存在。此「指出其證明之方法」，應包括指出
    調查之途徑，與待證事實之關聯性及證據之證明力等事項，
    而同條第2 、3 、4 項乃新增法院對起訴之審查機制及裁定
    駁回起訴之效力，以有效督促檢察官善盡實質舉證責任，藉
    免濫行起訴，即刑事訴訟法修正後第163 條釐訂法院與檢察
    官調查證據責任之分際，一方面揭櫫當事人調查證據主導權
    之大原則，並充分保障當事人於調查證據時，訊問證人、鑑
    定人或被告之權利（同條第1 項）；另一方面例外規定法院
    得及應依職權調查證據之補充性，必待當事人舉證不足時，
    法院始自動依職權介入調查，以發見真實（同條第2 項）；
    再增訂法院依職權調查證據前，應踐行令當事人陳述意見之
    程式（同條第3 項），以貫徹尊重當事人查證之主導意見，
    確保法院補充介入之超然、中立。又上開規定係編列於刑事
    訴訟法第一編總則第十二章「證據」中，於自訴程序之自訴
    人亦同其適用（最高法院91年4 月30日91年度第4 次刑事庭
    會議決議第11項參照），是自訴人對於被告之犯罪事實，亦
    應負前揭實質舉證責任。
二、自訴及追加自訴意旨認被告等涉犯加重誹謗罪嫌，無非以：
    系爭「壹週刊」雜誌有關本案之文字及圖片等相關報導（
    下稱系爭報導）：證明被告等確實有於前揭時日，共同以上
    開文字及圖片，公然散佈足以毀損自訴人名譽之不實事項；
    自訴人之母鄭瑞蘭之匯款回條聯3 紙：證明系爭BMW120i
    跑車係自訴人向黃子佼購買，並非由黃子佼贈送予自訴人；
    本院94年度易字第1664號刑事判決、臺灣高等法院95年度
    上易字第1106號刑事判決及該件95年8 月1 日審判程序筆錄
    、聲請傳喚證人狀、臺灣高等法院95年度上易字第621 號刑
    事判決及該件95年4 月25日審判程序筆錄、臺灣臺北地方法
    院檢察署（下稱臺北地檢署）93年度他字第147 號妨害名譽
    案件93年3 月11日訊問筆錄、本院93年度易字第795 號妨害
    名譽等案件95年1 月16日審判筆錄、臺北地檢署94年度偵字
    第10448 號妨害名譽案件94年7 月28日訊問筆錄、臺北地檢
    署93年度偵字第5142號妨害名譽案件94年3 月3 日、同年4
    月21日訊問筆錄：證明被告裴偉係出版商壹傳媒出版公司之
    負責人，並擔任該公司所發行「壹週刊」雜誌之社長兼總編
    輯，被告黎慕慈、邱銘輝為該雜誌之執行副總編輯，被告丙
    ○○則為該雜誌Ｂ本之副總編輯及娛樂組組長，渠等4 人分
    別職司「壹週刊」雜誌Ｂ本所刊載文章內容之查證、審稿、
    照片挑選及文章刊載與否、標題設定、頭條封面等決策工作
    。並以司法院大法官會議釋字第509 號解釋對於刑法第310
    條第3 項規定之意旨，僅在減輕被告等證明其言論為真實之
    舉證責任，被告等就其發表之言論所憑之證據資料，至少應
    有相當理由確信其為真實，且應提出證據資料說明依何理由
    確信所發表言論內容為真實，而非空言其發表之言論有所依
    據；倘無相當理由確信為真實，只憑主觀判斷而杜撰或誇大
    事實，甚或以情緒化等貶抑言語在公共場合為不實之陳述，
    即應構成誹謗罪責。本件被告丙○○於系爭「壹週刊」雜誌
    出刊前一日，既曾囑咐該週刊所屬娛樂組記者丁○○以電話
    向自訴人所屬華研音樂公司宣傳部經理乙○○查證，經乙○
    ○向自訴人確認實情後，據實轉告丁○○，並鄭重要求被告
    等不得任意為與上開實情不符之報導，而被告等仍執意為之
    ，顯見被告等均有誹謗自訴人名譽之犯意，自應論以共同加
    重誹謗罪之刑責等語，為其主要論據。
三、訊據被告裴偉就其係擔任壹傳媒出版公司之負責人即社長兼
    所發行「壹週刊」雜誌之總編輯，負責編輯部之人事管理，
    並負責「壹週刊」雜誌A 本（財經、政治內容）封面故事之
    決定及審查，被告黎慕慈、邱銘輝就其等均係「壹週刊」雜
    誌之執行副總編輯，被告丙○○就其係「壹週刑」雜誌之副
    總編輯兼娛樂組組長，及系爭「壹週刊」雜誌確曾刊載如前
    揭事實欄所述文字及圖片之系爭報導內容等事實，於本院審
    理時均坦承不諱，惟均堅決否認有何加重誹謗犯行，被告裴
    偉辯稱略以：其僅負責審查「壹週刊」雜誌A 本封面故事之
    內容，惟不需審查B 本封面故事及內容，對於B 本之封面並
    無實質決定權等語；被告黎慕慈辯稱略以：其係「壹週刊」
    雜誌B 本之執行副總編輯，惟系爭報導之內容並非其負責審
    稿，且於被告丙○○就上開報導內容向其提出報告時，其尚
    提醒丙○○如無證據，報導內容不可以用贈與或贈送等字眼
    等語；被告邱銘輝辯稱略以：其係「壹週刊」雜誌A 本之主
    管，僅負責與A 本各組副總編輯綜理記者之採訪、報導等內
    容，並未負責B 本之封面及內容，系爭壹週刊報導內容與其
    完全無關等語；被告丙○○辯稱略以：就系爭報導之部分內
    容，其已囑由所屬娛樂組記者丁○○向自訴人所屬華研音樂
    公司宣傳部經理乙○○查證，另亦向黃子佼查證，並將查證
    結果一併刊載於系爭報導之內文中，已盡查證義務等語；其
    等共同選任辯護人辯護意旨並略以：依司法院大法官會議釋
    字第509 號解釋意旨，如新聞媒體工作者在報導前業經合理
    查證，而依查證所得資料，有相當理由確信其報導內容為真
    實者，即不能以誹謗罪責相繩，本件系爭報導之部分內容係
    引用先前其他媒體已報導過之內容，部分內容則經被告丙○
    ○於出刊前囑由所屬娛樂組記者丁○○向自訴人所屬華研音
    樂公司之宣傳部經理乙○○為相當查證，並將查證所得內容
    一併予以刊載，足認被告等均無誹謗自訴人名譽之真實惡意
    ，不構成加重誹謗罪等語。
四、經查：
（一）被告裴偉係擔任壹傳媒出版公司之負責人即社長兼所發行
      「壹週刊」雜誌之總編輯，被告黎慕慈、邱銘輝均係「壹
      週刊」雜誌之執行副總編輯，被告丙○○則係「壹週刑」
      雜誌之副總編輯兼娛樂組組長，及壹傳媒出版公司於96年
      8 月16日出刊之系爭第326 期壹週刊雜誌，在其封面、第
      6 頁之目錄及內文第34頁之標題均為「收佼佼百萬名車，
      Selina轉勾王力宏」，並各刊登自訴人與王力宏共舞、黃
      子佼、自訴人各與系爭BMW120i 跑車之照片，且於第34至
      38頁「娛樂大代誌」之報導內容，加註引言為「王力宏‧
      ‧‧，最近又傳出他因與Selina〈甲○○〉合唱情歌〈你
      是我心內的一首歌〉，互相煞到對方，在此同時，Selina
      卻接收了佼佼的百萬BMW 名車代步，周旋在兩男之間。」
      ，內文報導則刊載：「王力宏五月欽點Selina合唱『你是
      我心內的一首歌』時，兩人只能說是『點頭之交』。由於
      配唱的錄音室就位於王力宏的家，兩人互動日漸親暱，Se
      lina平日有點小三八，一見到王立宏就秀氣起來。」、「
      ‧‧‧當晚兩人被告知座位未在一起，還默契十足的要求
      換座位，最後在沒有媒體拍攝後，如願坐在一起。」、「
      Selina藉著和王力宏搞曖昧，彌補和羅志祥〈小豬〉二度
      分手的痛苦，但苦追Selina多時的黃子佼〈佼佼〉，卻陷
      入『多情總被無情傷』的漩渦，為對Selina示好，佼佼除
      跟任爸搏交情，還把BMW120i 跑車，轉給Selina駕駛。」
      、「佼佼友人透露，佼佼對朋友大方慷慨，對情人更是花
      錢不眨眼。有人指出，佼佼和小S 論及婚嫁前，就大手筆
      請小S 跟家人旅遊，及幫小S 出遊學費用。這次對Selina
      依舊秉持大方原則，雖然BMW120i 才買了一年多，卻願意
      以車討好Selina，自己改買另一部Benz代步。」、「‧‧
      ‧就從三月開始，Selina跟佼佼逐漸冷淡時，佼佼立刻獻
      上才買了一年多的BMW ，想挽回Selina。只是Selina對佼
      佼仍保持距離，雖有聯絡卻沒有再公開約會，而當王力宏
      看上她後，Selina更難免心動。」等語，並刊登自訴人與
      王力宏共舞之照片、黃子佼、自訴人各與系爭BMW120i 跑
      車之照片、自訴人各與羅志祥、黃子佼外出活動之照片、
      王力宏各與張惠妹、舒淇外出或參加演唱會等活動之照片
      、自訴人與黃子佼、王力宏於96年8 月7 日出席周杰倫（
      周董）電影首映會，先後上台參與活動之照片、自訴人、
      黃子佼、王力宏、羅志祥等人之各別照片，及「凱子黃子
      佼VS. 才子王力宏」、「王S 戀四角勾纏」、「藉拍MV電
      美眉」、「送車送樓把正妹」等圖片及文字，再分別派送
      該期雜誌至各大書局、便利商店等地，對外販售之事實，
      除據被告等於本院審理時均坦承不諱外，並有自訴人所提
      系爭第326 期壹週刊雜誌在卷可稽（見本院卷第87至98頁
      、第103 頁、第106 頁反面），堪予認定。
（二）按憲法第11條規定，人民之言論自由應予保障，鑑於言論
      自由有實現自我、溝通意見、追求真理、滿足人民知的權
      利，形成公意，促進各種合理的政治及社會活動之功能，
      乃維持民主多元社會正常發展不可或缺之機制，國家應給
      予最大限度之保障，俾上開功能得以發揮。惟為兼顧個人
      名譽、隱私等法益及維護公共利益，法律對言論自由尚非
      不得依其傳播方式為合理之限制。刑法第310 條第3 項前
      段規定：「對於所誹謗之事，能證明其為真實者，不罰。
      」係針對言論內容與事實相符者之保障，並藉以限定刑罰
      權之範圍，非謂指摘或傳述足以毀損他人名譽事項之行為
      人必須自行證明其言論內容確屬真實，始能免於刑責。惟
      行為人雖不能證明言論內容為真實，但依其所提證據資料
      ，認為行為人有相當理由確信其為真實者，即不能以誹謗
      罪之刑責相繩，亦不得以此項規定而免除檢察官或自訴人
      於訴訟程序中，依法應負行為人故意毀損他人名譽之舉證
      責任，或法院發現其為真實之義務。就此而言，刑法第31
      0 條第3 項與憲法保障言論自由之旨趣並無牴觸。（司法
      院大法官會議釋字第509 號解釋、最高法院90年度臺非字
      第155 號判決意旨參照）。進一步言之，國家一方面須保
      障言論自由，他方面又必須滿足對人民之人格名譽等權益
      為適當保護之義務要求，因而面臨憲法所保障之基本權間
      相互衝突之問題，則如何一方面維持言論自由之適度空間
      ，不致造成過度干預或限制，另一方面又對受侵擾者之人
      格名譽等權益為適當之保護，係屬上開基本權衝突能否獲
      致衡平解決之重要關鍵。而觀察刑法第310 條有關誹謗行
      為之處罰規定，可知立法者係選擇以刑法規範機制此種干
      預強度較大的方式，以保護人民之人格名譽等權益，使人
      格名譽受侵擾之人民，得請求國家以刑罰方式制裁行為人
      ，而非僅得透過民事賠償制度解決紛爭，並藉由該條所定
      客觀處罰條件之規定，進一步規範誹謗罪之可罰性範圍，
      即於行為人所為之事實陳述係屬真實，並與公共利益相關
      時，基於此際，關於言論自由之保護應優先於人格名譽等
      權益之維護之價值權衡，立法者特將之排除於誹謗罪之處
      罰範圍外；另於同法第311 條規定多項阻卻違法事由，使
      法院得據以於個案中，就所發生之基本權衝突情形，為違
      法性之衡量判斷。又，立法者以事實陳述之「真實性」及
      「公共利益關連性」作為權衡基準，固具有一定合理性，
      惟若過分執著於真實性之判別標準，或對真實性為僵硬之
      認定解釋，恐將有害於現代社會之資訊流通，蓋在社會生
      活複雜、資訊需求快速之現代生活中，若要求行為人（尤
      其是新聞媒體）必須確認所發表資訊之真實性，將可能須
      付出過高成本，或因而產生所謂「寒蟬效應」（chilling
      effect），而可能嚴重影響言論自由所能發揮之功能，違
      背憲法保障言論自由之本旨。從而，所言為真實之舉證責
      任不應加諸於行為人，法院對於系爭言論是否為真實，仍
      有發現之責任，且行為人如能證明其有相當理由確信其發
      表之言論內容應屬真實，即無誹謗之故意，不應負誹謗刑
      責；而無須證明其言論內容、即所誹謗之事確為真實（最
      高法院93年度臺非字第108 號判決意旨參照），且就所謂
      「能證明為真實」，其證明強度應無庸達到客觀真實之程
      度，只要行為人並非故意捏造虛偽事實，或並非因重大過
      失或輕率而致其所陳述與事實不符，皆應將之排除於我國
      刑法誹謗罪之處罰範圍外，而認行為人不負相關刑責。
（三）關於國內外相關新聞或娛樂媒體確自95年4 月間起，多次
      報導黃子佼傾慕或追求自訴人，甚至傳聞自訴人曾與黃子
      佼約會交往、共同出遊，「似乎可以慢慢習慣媒體追逐緋
      聞」、「黃子佼露真情，唇愛Selina」、「S.H.E 的Seli
      na與羅志祥（小豬）和黃子佼（佼佼）的緋聞鬧個不停，
      前日更有台灣報章報導佼佼早前購買的新車車牌號碼意然
      是Selina的生日日期1031。車牌曝光後，更惹起大家對兩
      人關係感覺曖昧」，並因黃子佼介入與自訴人交往之緋聞
      於96年2 月間爆光，致自訴人原傳聞交往之對象羅志祥決
      定分手，自訴人因而失戀，黃子佼原主持之節目亦因而被
      停掉等情，此有被告等所提，包括：(一)「國內外旅遊新聞
      」（95年4 月23日，標題：繼同遊日本後，黃子佼、Seli
      na相約看電影）；(二)新華網【95年6 月9 日，標題：傳拍
      到Selina約會黃子佼，羅志祥痛斬情絲（圖）】；(三)四川
      在線（95年6 月13日，娛樂/ 港臺星聞，標題：S.H.E 成
      員Selina失戀，介入者黃子佼節目被停）；(四)香港新聞（
      95年6 月15日，標題：車牌再揭Selina黃子佼戀情）；(五)
      中天電視（95年8 月3 日，標題：小S 大力替黃子佼背書
      ，要Selina接受黃子佼的追求，Selina瘦身有成桃花旺，
      ‧‧‧）；(六)自由電子報（96年4 月3 日，標題：黃子佼
      露真情，唇愛Selina）在卷可稽（見本院96年度自字第16
      8 號卷(一)第240 至248 頁），自訴人並指陳各該媒體所為
      關於自訴人與黃子佼、羅志祥交往之八卦報導，均屬捕風
      捉影，投粉絲所好，供人茶餘飯後消遣之娛樂或花邊新聞
      ，對其形象並無殺傷力，僅需加以否認，無需以訴訟方式
      遏止等語（見本院上開卷(一)第366 頁），互核相符，堪予
      採信。是自訴人並未要求各該媒體更正其報導內容，則被
      告等辯稱上開各媒體報導之時間均係在系爭報導之前，且
      各該媒體之報導內容業已提及自訴人曾先後與羅志祥、黃
      子佼傳出緋聞、曖昧情誼等情，本件部分報導內容係參酌
      上開各媒體之報導內容所得，自非無據。
（四）另關於國內外相關新聞或娛樂媒體自96年7 月間起，曾多
      次報導自訴人因與王力宏合唱「你是我心內的一首歌」MV
      ，在對唱時甜蜜跳倫巴舞，動作火辣，像跳黏巴達，因雙
      方電眼都很強，「電到彼此都斜眼不敢直看對方」，而王
      力宏除大讚自訴人電力十足，是標準的「水（漂亮）姑娘
      」外，並稱自訴人「電功了得，讓他忙揉眼稱臣」，「跳
      這個舞可以增加夫妻、情侶之間的情趣」等語，自訴人則
      以台語稱讚王力宏「你很英俊（緣投）」，並表示王力宏
      係其偶像，獲邀與王力宏對唱，開心到睡不著，「很少舞
      伴有這麼帥的，力宏眼睛漂亮，所以看著他跳舞會很害羞
      」，上開MV之工作人員亦笑稱拍自訴人與王力宏對唱，造
      型高貴復古，像拍婚紗照，尤其是坐在獨木舟上兩小無猜
      的模樣，連自訴人自己都說：「好像台灣版的鐵達尼號」
      等情，此亦有被告等所提，包括：(一)SonyBMG news（96年
      7 月17日/ 力宏新聞區，標題：Selina以聲相許王力宏/
      力宏戀上Selina的嗓音：Selina以聲相許，甜蜜對唱「你
      是我心內的一首歌」）；(二)聯合報（96年7 月18日D4版/
      星聞e 把罩，標題：Selina以聲相許王力宏/MV 裡甜蜜跳
      倫巴，火熱像跳黏巴達，‧‧‧；(三)中國時報（96年7 月
      18日，標題：王力宏邀合唱，Selina怕被譙，‧‧‧）；
      (四)蘋果日報（96年7 月18日，標題：王力宏和Selina合拍
      MV大跳倫巴舞，她電功了得，讓他忙揉眼稱臣）等新聞媒
      體之報導內容在卷（見本院上開卷(一)第233 至237 頁）可
      稽，而自訴人除不否認上開媒體曾為前揭報導外，仍認為
      各該媒體關於自訴人與王力宏對唱上開情歌之相關報導，
      仍屬同性質之娛樂或花邊新聞，對其形象亦無殺傷力，仍
      僅需予以否認，無需以訴訟方式遏止等語（見本院上開卷
      (一)第366 頁），即自訴人亦未要求各該媒體更正所報導之
      內容，則被告等辯稱在系爭報導出刊前，前揭各媒體已有
      上開內容之報導，本件部分報導內容係另參酌上開各媒體
      之報導內容所得，亦非無據。
（五）又關於自訴人曾於96年4 月中旬，以其母親郭瑞蘭之名義
      匯款新臺幣（下同）90萬元及稅金11,627元予黃子佼，而
      向黃子佼購買系爭BMW120i 跑車，經黃子佼將該車移轉為
      自訴人所有等情，此有自訴人所提上開匯款單3 紙在卷可
      稽（見本院上開卷(一)第112 頁），並為被告等所坦承，固
      堪採信。惟被告丙○○於系爭報導出刊前，業已囑由所屬
      娛樂組記者丁○○透過自訴人所屬華研音樂公司宣傳部經
      理乙○○向自訴人查證，並將其查證結果即自訴人表示系
      爭BMW120i 跑車係其向黃子佼購買，並非由黃子佼所贈送
      或餽贈等情，同時刊載於上開報導內，此參該報導內容已
      載明自訴人表示「不是送的啦！剛好我們都想換車，我爸
      嫌我技術不好，不准我買新車，覺得那是熟人的車，車況
      清楚，所以跟他買啦！」，及黃子佼表示「就是一個買賣
      。」等語（見本院上開卷(一)第87至89頁）即明，而上開報
      導內容與前揭查證結果之內容相符，亦經證人乙○○、丁
      ○○於本件97年6 月4 日、同年8 月8 日審理期日，分別
      到庭結證在卷（見本院上開卷(二)第15至32頁、第70至78頁
      ），是被告等辯稱此部分報導內容並無與事實不符之情形
      ，尚非無據。又系爭報導內容就自訴人與黃子佼上開買賣
      交易之原因、黃子佼是否將該車便宜賣給自訴人等情，雖
      另刊載黃子佼之說法，表示「這部分留給他們（Selina家
      ）回答好了。」，及上開報導標題所載「『收』佼佼百萬
      名車，Selina轉勾王力宏」、其標題引言所載「Selina卻
      『接收』了佼佼的百萬BMW 名車代步」等語，核亦與上開
      查證結果並無何明顯不符之處。另經遍查系爭報導之標題
      、引言及內文，均無任何文字表示系爭BMW120i 跑車係由
      黃子佼贈送或無償轉讓予自訴人，則自訴人援引系爭報導
      之部分內容，自行解讀而認為上開報導內容係刊載黃子佼
      將該跑車無償「餽贈」或「把妹餽贈」予自訴人，據以指
      稱一般讀者乍看上開標題或引言，易先入為主，誤認自訴
      人係一男女關係複雜、崇尚金錢之人，而有一方面收受黃
      子佼餽贈之百萬名車，另一方面卻背叛黃子佼，轉而勾搭
      王力宏之「劈腿」行為，因認上開報導內容與事實不符，
      自乏依據。
（六）另查，上開報導之標題及引言雖刊載黃子佼「這次對Seli
      na依舊秉持大方原則，雖然BMW120i 才買了一年多，卻願
      意以車『討好』Selina，自己改買另一部Benz代步。」、
      「王力宏‧‧‧，最近又傳出他因與Selina（甲○○）合
      唱情歌〈你是我心內的一首歌〉，互相煞到對方，『在此
      同時』，Selina卻接收了佼佼的百萬BMW 名車代步，『周
      旋』在兩男之間」、「收佼佼百萬名車，Selina『轉勾』
      王力宏」、「Selina藉著和王力宏『搞曖昧』，彌補和羅
      志祥〈小豬〉二度分手的痛苦，但苦追Selina多時的黃子
      佼〈佼佼〉，卻陷入多情總被無情傷的漩渦，為對Selina
      『示好』，佼佼除跟任爸搏交情，還把BMW120i 跑車，轉
      給Selina駕駛。」等語，惟依前揭相關媒體之報導時間及
      內容所示，自訴人既曾被先後傳聞與羅志祥、黃子佼交往
      ，又先後傳出分手或感情轉淡之說，復與黃子佼有前揭轉
      讓車輛之買賣交易，嗣再與王力宏因合唱上開情歌而有親
      密互動之情形，而轉讓跑車及合唱情歌之時間分別在96年
      4 月中旬及同年5 月間，時間相近，且黃子佼就轉讓該跑
      車予自訴人之原因，及是否便宜賣予自訴人等情，均未明
      確答覆，僅表示「這部分留給他們（Selina家）回答好了
      。」等語，是上開關於自訴人「在此同時」「轉勾」王力
      宏，與王力宏「搞曖昧」而「周旋」於黃子佼與王力宏之
      間，以彌補自訴人因與羅志祥分手所受痛苦，及黃子佼賣
      車予自訴人係為討好自訴人之說，雖用語未臻精確或較為
      辛辣，且容或與事實未盡相符，惟尚難認為與上開傳聞或
      媒體報導有何明顯不符。又上開報導內容就自訴人與黃子
      佼間之關係，既同時載明：「從三月開始，Selina跟佼佼
      逐漸冷淡時，佼佼立刻獻上才買了一年多的BMW ，想挽回
      Selina。只是Selina對佼佼仍保持距離，雖有聯絡卻沒有
      再公開約會，而當王力宏看上她後，Selina更難免心動。
      」等語，另就其與王力宏間之關係，亦同時載明：「對王
      力宏是否追求她，Selina表示：『欸！我沒感覺到耶！不
      過那天拍MV，他真的超會放電，還好我把持得住。」等語
      ，應認已依自訴人所澄清之內容，如實刊載，且依該部分
      刊載內容，應認已足以使一般讀者於閱讀後，均得以認知
      自訴人並無所謂「同時周旋」於黃子佼與王力宏之間，亦
      無所謂「劈腿」之行為，而難認為該部分報導內容係屬足
      以毀損自訴人名譽之事，亦難認為被告等有何故意捏造虛
      偽事實，或有何因重大過失或輕率，致系爭報導內容與事
      實不符之情形，自不能以誹謗罪責相繩。
（七）又本件自訴人究竟有無同時與黃子佼、王力宏交往，而確
      有所謂「同時」「周旋在兩男之間」或「劈腿」行為等情
      ，雖非無從查證確認，惟並非本件被告等是否應構成刑法
      誹謗罪之重點，蓋刑法第310 條第3 項前段「對於所誹謗
      之事，能證明其為真實者，不罰。」之規定，係以指摘或
      傳述足以毀損他人名譽事項之行為人，其言論內容與事實
      相符者為不罰之條件，並非謂行為人必須自行證明其言論
      內容確屬真實，始能免於刑責，亦即行為人並不負證明其
      所述合於事實或證明自己無罪之義務，而係應視其言論所
      依據之資料，據以判定其有無確信所為言論為真實之相當
      理由存在。而依上開事證所示，系爭報導於出刊前，既曾
      向自訴人查證，並參考前揭各媒體已報導過之內容後，為
      如前揭內容之報導，經核與上開查證結果及各該媒體之相
      關報導內容，尚無明顯不符之處，是被告等辯稱其等均有
      確信上開報導內容之言論為真實之相當理由存在，非無可
      採。自訴人指稱被告等於「壹週刊」雜誌分別職司前揭職
      務，卻共同意圖散布於眾，而指摘或傳述如系爭報導內容
      所示之足以毀損自訴人名譽之事，均觸犯刑法第310 條第
      2 項之加重誹謗罪云云，核屬其個人主觀認知、臆測之詞
      ，並不足採。又，被告等就系爭報導既均無誹謗自訴人之
      故意，均不得以誹謗罪責相繩，則其等因於壹傳媒出版公
      司及「壹週刊」雜誌分別擔任前揭職務，而於內部就系爭
      報導內容之審稿、照片挑選及文章刊載與否、標題設定、
      決定頭條封面等相關事務，究係如何分工，自無探究之必
      要，併此敘明。
五、另按，新聞從業人員必須遵從新聞專業倫理道德，以正確真
    實與平衡報導為基礎，使用正確之文字敘述所見所聞，提供
    社會大眾對於事實之真實與正確之認識，而不受傳聞記述之
    影響，是新聞從業人員所刊登或使用於媒體之每一個「文字
    」、「相片」、「言語」，均需再三斟酌，不宜任意使用情
    緒性言詞或主觀性記載，或含糊不明確之記載，此由馬星野
    先生撰寫之「中國記者信條」12條，並於西元1955年由「報
    紙事業協會」及「台北市新聞記者公會」通過遵行之內容即
    得明知。此12條條文可歸納為4 個新聞道德標準：第一、不
    重個人私利，不為個人私利、黨派利益和地域利益作宣傳；
    熱心公益、深入民間、勤求民疾、發動社會服務、促進民生
    福利。第二、報導正確、評論公正；不使一字不真，一語失
    實，不造謠誇大。凡是是非非、善善惡惡，一本善良純潔之
    動機，冷靜精密之思考，以求證實；文字圖片健康，不作誨
    淫誨盜驚世駭俗之報導。第三、守道義、行忠信。廣告之真
    偽良善，絕不因金錢之收入，而出賣讀者之利益；生活嚴謹
    ，愛惜名節，除絕一切不良嗜好，做到貧賤不能移、富貴不
    能淫、威武不能屈。第四、廣博知識、嚴守專業精神；隨時
    學習，不斷求知，以求對公眾問題深入瞭解，並奉新聞事業
    為吾人終身職業，堅守崗位，造福國家人類等（見彭懷恩教
    授之新聞倫理與新聞自律講義，本院上開卷(二)第80至97頁）
    。而新聞倫理（Journalism ethics） ，係指媒體及媒體工
    作者出於自律需求而訂定之成文或不成文規範，為非官方、
    非法律性質、無強迫性、無處罰條款之行為準則，然卻為新
    聞從業人員必須遵循之專業倫理道德。本件被告等均為資深
    媒體從業人員，但系爭報導除刊登自訴人與王力宏共舞、黃
    子佼、自訴人各與系爭BMW120i 跑車之照片、自訴人各與羅
    志祥、黃子佼外出活動，及自訴人與黃子佼、王力宏出席周
    杰倫電影首映會活動等相關照片外，另刊登王力宏各與藝人
    張惠妹、舒淇外出或參加演唱會活動等與本件爭執無關之照
    片，及「凱子黃子佼VS. 才子王力宏」、「王S 戀四角勾纏
    」、「藉拍MV電美眉」、「送車送樓把正妹」等圖片，並各
    加註說明，其中部分文字為「吃嫩草」、「見光死」、「打
    死不認」等粗俗用語，且上開「藉拍MV電美眉」、「送車送
    樓把正妹」所列相關人物，均與黃子佼、王力宏及自訴人無
    關，各該人物所涉事件亦均與本件情形未盡相同，是被告等
    就系爭報導雖因有前揭查證而難認有文字誹謗之故意，惟就
    一併刊登上開不相關之照片、人物及事件，並有部分粗俗用
    語之情形，顯未全然遵循前揭原則，所為是否與前述專業倫
    理道德相符，顯值商榷。附此敘明。
六、綜上事證，本件被告等於系爭報導出刊前，既已為前揭查證
    ，並參考相關媒體之報導內容，始據以為前揭內容之系爭報
    導，足認確有相關事證，使被告等均有相當理由信其等本件
    所為報導內容之言論為真實，自訴人復未舉證證明被告等本
    件所為確有犯刑法第310 條第2 項加重誹謗罪之故意，參酌
    前揭說明，應認自訴意旨所指被告等之加重誹謗犯嫌均尚無
    從證明。此外，復查無其他積極證據，足以證明被告等確有
    自訴人所指上開犯行，依法自應為被告等均無罪之諭知。
據上論斷，應依刑事訴訟法第343 條、301 條第1 項，判決如主
文。
中    華    民    國    97    年    8     月    22    日
                  刑事第十一庭  法  官  陳勇松
以上正本證明與原本無異。
自訴人如不服本判決，應於判決送達後10日內，向本院提出上訴
狀（上訴書狀應敘述具體上訴理由，並檢具繕本）。
                                書記官  鄭巧青
中    華    民    國    97    年    8     月    22    日


司法院資訊處製作；財團法人民間司法改革基金會備份。
